【裁判字號】    91,易緝,79
【裁判日期】    920116
【裁判案由】    違反妨害兵役治罪條例
【裁判全文】
臺灣臺南地方法院刑事判決                          九十一年度易緝字第七九號
    公  訴  人  臺灣台南地方法院檢察署檢察官
    被      告  乙○○
右列被告因違反妨害兵役治罪條例案件，經檢察官提起公訴（九十年度偵字第一三九
二八號），本院判決如左：
    主  文
乙○○後備軍人居住處所遷移，無故不依規定申報，致使教育召集令無法送達，累犯
，處有期徒刑參月，如易科罰金，以參佰元折算壹日。
    事  實
一、乙○○曾於民國八十七年間因違反兵役治罪條例案件，經本院判處拘役三十日，
    於八十七年十二月十八日入監執行完畢；又於八十七年間因違反麻醉藥品管理條
    例案件，經本院判處有期徒刑三月，於八十七年十二月十九日接續前案執行，甫
    於八十八年三月十八日執行完畢；復於八十七年間，因偽造有價證券案件，經本
    院判處有期徒刑三年六月，於八十八年三月十九日接續前案執行，甫於八十九年
    十二月十四日假釋出監，假釋期間並付保護管束，猶不知悔改。其係後備軍人，
    原住臺南市東區○○○○街六十六號七樓，遷出上開處所後，竟無故不依規定申
    報，致使臺南市團管區司令所發教育召集令，指定應於九十年八月二十日上午八
    時，前往高雄縣鳳山市○○○路七００號金湯營區報到之教育召集令，無法送達
    ，並無故逾應召期限二日。
二、案經臺南師管區司令部臺南市團管部移送台灣臺南地方法院檢察署檢察官偵查起
    訴。
    理  由
一、訊據被告乙○○固不否認居住處所遷移之事實，惟矢口否認有何妨害兵役之犯行
    ，辯稱：臺南市東區○○○○街六十六號七樓原係伊父親承租之處，大約三年前
    全家已遷移該處，伊因涉犯偽造有價證券案件，經本院判處有期徒刑三年六月，
    於八十九年十二月十四日假釋出監，因伊假釋中無法辦理戶籍遷移，故於八十九
    年十二月二十六日至警局報到時，曾將伊因假釋中戶籍無法遷移及伊住居於台南
    市○○路○段五七巷三八號二樓之九之事告知警察，但警察並未將召集令送達至
    臺南市○○路○段五七巷三八號二樓之九住處云云。惟查：被告因居住處所遷移
    不報致使召集令無法送達之事實，有臺南師管區司令部臺南市團管區司令部列管
    後備軍人行方不明遷出未報移送法辦年籍表、教育召集令、臺南市團管區司令部
    列管後備軍人教育召集未到人員訪查紀錄表附卷可稽。被告雖辯稱：因假釋中致
    無法遷移戶口，且伊假釋後至警察局報到時，曾向警察提及伊住居於臺南市○○
    路○段五七巷三八號二樓之九云云，且經本院質之證人即台灣臺南地方法院檢察
    署觀護人丙○○，其到庭證稱：「依照保安處分執行法第六十一條之一、七十四
    條之二第五款規定（假釋中不能遷移戶籍）」、「因為被告居住不固定，被告所
    呈報的住處都是他弟弟的住處，是他同父異母的弟弟所居住的地方，且當時他弟
    弟在當兵，戶籍也未設在該處，所以不允許他遷移戶籍」等語（詳本院九十一年
    九月十二日訊問筆錄），然後備軍人居住處所遷移無故不申報，致使召集令無法
    送達罪之成立，係以召集令之無法送達與該後備軍人居住處所遷移，無故不申報
    之行為間，有相當因果關係，為必要條件。是此所謂之「申報」應係指向相關單
    位陳報居住處遷移，使召集令得以送達之任何管道而言，並非指狹義的向戶政機
    關「遷移戶籍」，而轄區內警察負責送達召集令，若向轄區內之警察陳報居住處
    所遷移，該警察（或警察局）應認屬該法所稱之受理申報居住處所遷移之機關，
    殆無疑義。查本院觀諸被告假釋後至臺南市警察局第一分分局德高派出所報到之
    證明書，該所警員甲○○僅在證明書上記載：居住地址：戶籍地：臺南市東區○
    ○○○街六十六號七樓等語，並無被告遷移他處之記載，且證人甲○○亦到庭證
    稱：「被告出監所時，找我報到，我就知道他沒有住在戶籍地，按照規定我都會
    說要隨時與我們保持聯繫」、「（問：在被告的相關資料有無註記他住何處？）
    如果他有講，我就會註記」、「（問：當時有無記載被告住居何處的資料？）我
    回去查，沒有記載。如果他有說，我一定會註記，我回去查沒有」等語（詳本院
    九十一年九月三十日及同年十月九日訊問筆錄），足見被告並未向警員甲○○陳
    報伊假釋中之住居地址，被告辯稱：伊於假釋後至警局報到時曾告知警察伊住居
    何處云云，顯難採信。本件事證明確，被告犯行至堪認定，應予依法論科。
二、按行為後法律有變更者，適用裁判時之法律；但裁判前之法律有利於行為人者，
    適用最有利於行為人之法律；刑法第二條第一項前段定有明文。次按妨害兵役治
    罪條例業已修正，並經總統於九十一年六月二十六日以華總一義字第０九一００
    一二八０七０號令公布施行，修正前之妨害兵役治罪條例第七條第一項第四款規
    定，移置為修正後第六條第一項第四款，然二者之法定刑並無不同，但條號之文
    字既有修正，自應適用裁判時之新法規定處罰。故被告乙○○居住處所遷移，竟
    無故不依規定申報，致使教育召集令無法送達，核其所為，係犯居住處所遷移，
    無故不依規定申報，致使教育召集令無法送達罪。另被告有事實欄所載之犯罪科
    刑執行情形，有臺灣高等法院被告全國前案紀錄表一份在卷可稽，其前受有期徒
    刑執行完畢，五年以內再犯本件有期徒刑以上之罪，為累犯，應依刑法第四十七
    條規定加重其刑。爰審酌被告前已有妨害兵役之前科，素行不端，及其犯罪之動
    機、目的、手段，犯罪所生危害程度，暨其犯罪後態度等一切情狀，量處如主文
    所示之刑，並諭知易科罰金之折算標準。
據上論斷，應依刑事訴訟法第二百九十九條第一項前段、修正後妨害兵役治罪條例十
條第一項第三款、第三項、第六條，刑法第十一條前段、第二條第一項前段、第四十
七條、第四十一條第一項前段，罰金罰鍰提高標準條例第二條，判決如主文。
本案經檢察官盧駿道到庭執行職務。
中      華      民      國    九十二    年      一      月     十六     日
                                    臺灣臺南地方法院刑事第二庭
                                        法  官  鄭燕璘
右正本證明與原本無異。
如不服本判決，應於判決送達後十日內，向本院提出上訴狀。
                                        書記官  陳淑貞
中      華      民      國    九十二    年      一      月     十六     日
附錄本案論罪科刑法條全文：
修正後妨害兵役治罪條例第十條第一項第三款、第三項：
  後備軍人意圖避免召集處理有下列行為之一者，處一年以下有期徒刑、拘役或科新
  臺幣九萬元以下罰金：
  三、居住處所遷移、無故不依規定申報者。
  後備軍人犯第一項之罪或國民兵犯前項之罪，致使召集令無法送達者，以意圖避免
  召集論：分別依第五條、第六條科刑。
修正後妨害兵役治罪條例第六條第一項：
  意圖避免教育召集或勤務召集，而有左列行為之一者，處三年以下有期徒刑：
一  捏造免役、除役、轉役或免除召集原因者。
二  毀傷身體者。
三  拒絕接受召集令者。
四  應受召集，無故逾應召期限二日者。
五  使人頂替本人應召者。


司法院資訊處製作；財團法人民間司法改革基金會備份。
